【裁判字號】    97,易,326
【裁判日期】    970620
【裁判案由】    詐欺
【裁判全文】
臺灣基隆地方法院刑事判決               97年度易字第326號
公  訴  人  臺灣基隆地方法院檢察署檢察官
被      告  丁○○
上列被告因詐欺案件，經檢察官提起公訴（97年度偵字第1836號
、1837號）及移送併案審理（97年度偵字第2188號），因被告於
準備程序中為有罪之陳述，經合議庭裁定由受命法官獨任行簡式
審判程序，本院判決如下：
    主  文
丁○○幫助意圖為自己不法之所有，以詐術使人將本人之物交付
，累犯，處有期徒刑月，如易科罰金，以新臺幣壹仟元折算壹
日。
    事  實
一、丁○○前因施用毒品案件，經本院及臺灣高等法院分別以94
    年度訴字第139號及94年度上訴字第4041號判處有期徒刑11
    月、1年2月確定，經接續執行，於96年7月14日縮刑期滿執
    行完畢，竟仍不知悔改，可預見將自己所開立之金融帳戶提
    供他人使用，將幫助詐騙集團用以隱匿詐欺財產犯罪所得之
    物，竟為貪瀆不法利益，基於幫助他人詐欺之犯意，於民國
    97年2月間某日，在基隆市成功果菜市場地下室，同時將其
    所開立之基隆光二路郵局帳戶（局號0000000、帳號0000000
    號，下簡稱郵局帳戶）之存摺、提款卡（含密碼）及有限責
    任基隆市第二信用合作社安樂分社00000000000號帳戶（下
    簡稱基隆二信帳戶）之存摺、提款卡（含密碼）賣與綽號「
    阿明」之真實姓名年籍不詳男子，獲取新臺幣（下同）5000
    元之不法利益，嗣該人將該帳戶存摺、提款卡交與不詳詐欺
    集團成員後，幫助該詐欺集團實施下列之詐欺犯罪：(1)某真
    實姓名年籍不詳之詐欺集團成員於97年2月26日透過電腦網
    路向位於台北市○○街165巷24弄6號3樓家中上網之戊○○
    詐稱可援交，但須至自動櫃員機前按鍵操作，至其帳戶內之
    16 895元匯至丁○○上開基隆二信之帳戶內，旋為該詐騙集
    團提領。(2)某真實姓名年籍不詳之詐欺集團成員於97年3月
    11日下午午5時許，撥打電話予甲○○，自稱係雅虎奇摩拍
    賣網站賣家，告知甲○○97年1月份匯款匯到分期付款帳號
    ，以後每個月都會按月扣款，他會做取消匯款動作，嗣同日
    晚上7時許，真實姓名年籍不詳某詐欺集團男性成員自稱係
    郵局值班主任陳文智撥打電話予甲○○，稱甲○○於雅虎奇
    摩拍賣網站購物時匯款程序錯誤，要求甲○○按其指示至自
    動提款機操作才能取消扣繳記錄，甲○○不疑有他，至台北
    市○○區○○街16號東湖郵局利用英文介面操作自動提款機
    ，操作完畢發現帳戶遭轉出29983元至丁○○上開郵局之帳
    戶，自稱陳文智男子再次撥打電話要求甲○○需使用別家銀
    行帳戶才能全數退款，甲○○因行動電話沒電，回家換電池
    時發覺受騙，始未再繼續受騙。(3)某真實姓名年籍不詳詐欺
    集團女性成員以同上(2)之方式，騙使丙○○至其位於台中市
    ○○路郵局操作自動提款機，共匯款35345元至丁○○上開
    郵局帳戶。前述款項匯入後即遭提領一空，嗣經戊○○、甲○○、丙○○報警處理，經警循線查獲，始知上情。
二、案經基隆市警察局第一分局報請臺灣基隆地方法院檢察官偵
    查起訴及移送併案審理。
    理  由
一、訊據被告丁○○對於上開犯行業已坦承不諱，復經被害人甲○○、丙○○、戊○○於警詢中證述在卷，此外，另有卷附
    丁○○之基隆光二路郵局帳戶（局號0000000、帳號0000000
    號）、基隆二信安樂分社00000000000之開戶基本資料各1份
    、帳戶交易明細表、甲○○、丙○○操作自動提款機轉帳交
    易明細表各1份、客戶存提明細表1份附卷可佐，被告自白與
    事實相符，堪以認定，其犯行明確，應予依法論科。
二、論罪科刑
  (一)按刑法上之幫助犯，係對於犯罪與正犯有共同之認識，以幫
    助之意思，對於正犯資以助力，而未參與犯罪行為者而言，
    如未參與實行構成要件之行為，且係出於幫助之意思，提供
    助力，即屬幫助犯，而非共同正犯（最高法院49年台上字第
    77號判例可資參照）。被告基於幫助之犯意，將所有前揭2
    家金融機構之帳戶存摺、提款卡及密碼交付與詐欺集團成員
    使用，詐欺集團成員對戊○○等人施以前開詐術，致其陷於
    錯誤，將款項匯入被告交付之帳戶內，而為他人之詐欺取財
    行為提供助力，核被告所為，係犯刑法第30條第1項、第339
    條第1項之幫助詐欺取財罪。
  (二)被告1次提供上開2個金融帳戶幫助他人不法使用，屬單純一
    罪。被告係以一提供帳戶之幫助行為，同時幫助詐欺集團詐
    得前揭被害人財物，係一行為而觸犯3個幫助詐欺取財既遂
    罪，為想像競合犯，應從一幫助詐欺取財罪處斷。
  (三)被告有事實欄所載之論罪科刑執行完畢，5年以內再故意犯
    本件有期徒刑以上之罪，為累犯，依刑法第47條第1項規定
    加重其刑。
  (四)又被告係基於幫助之意思，幫助他人詐欺取財，為詐欺取財
    罪之幫助犯，應依新法第30條第2項之規定，按正犯之刑減
    輕之。
  (五)起訴書雖僅記載被告提供郵局之帳戶與詐欺集團，嗣該詐欺
    集團對被害人甲○○、丙○○詐騙，被害人再將款項匯入被
    告上開帳戶之幫助詐欺犯行，然並未包含被告提供基隆二信
    帳戶與詐欺集團，幫助該詐欺集團詐騙戊○○之犯行，然因
    被告係同時提供上開2個金融帳戶幫助他人不法使用，屬單
    純一罪，兩者屬事實上之一罪，基於起訴效力不可分之原則
    ，本院自得併予審究。
  (六)爰審酌被告任意將帳戶交付他人使用，並使該他人持該帳戶
    資料作為犯罪所得之工具，所為已影響社會正常交易安全，
    且使犯罪之追查趨雜，並酌以被告之交付2家銀行之存摺、
    提款卡，所查知之被害人數為3人，被害人被詐欺之數額，
    暨其犯後坦承犯行，態度尚佳等一切情狀，量處如主文所示
    之刑，並依諭知易科罰金之折算標準。
據上論斷，依刑事訴訟法第273條之1第1項、第299條第1項前段
，刑法第30條、第339條第1項、第55條、第47條第1項、第41條
第1項前段，刑法施行法第1條之1，判決如主文。
本案經檢察官乙○○到庭執行職務。
中    華    民    國    97    年    6    月    20     日
                  刑事第三庭法    官  鄭培麗
以上正本證明與原本無異。
對於本件判決如有不服，應於收受送達後10日內，向本院提出上
訴書狀，上訴於臺灣高等法院，並按他造當事人之人數附具繕本
。
中    華    民    國    97    年    6    月    20     日
                            書 記 官  王佩珠
附錄論罪法條：
刑法第339條第1項
意圖為自己或第三人不法之所有，以詐術使人將本人或第三人之
物交付者，處5年以下有期徒刑、拘役或科或併科1千元以下罰金
。


司法院資訊處製作；財團法人民間司法改革基金會備份。
